【裁判字號】    88,訴,300
【裁判日期】    890211
【裁判案由】    懲治走私條例
【裁判全文】
臺灣新竹地方法院刑事判決                          八十八年度訴字第三號
    公  訴  人  臺灣新竹地方法院檢察署檢察官
    被      告  甲○○
                乙○○
    共      同  彭火炎律師
                陳勇松律師
    選任辯護人  洪大明
右列被告等因違反懲治走私條例案件，經檢察官提起公訴（八十八年度偵字第四五六
五號），本院判決如左：
    主  文
甲○○、乙○○共同私運管制物品進口逾公告數額，均累犯，甲○○處有期徒刑壹年
，乙○○處有期徒刑捌月。
    事  實
一、甲○○前有違反麻醉藥品管理條例、懲治走私條例案件等前科，最近一次係因違
    反懲治走私條例案件，經本院於民國八十二年六月十八日以八十二年度訴字第五
    五一號判決判處有期徒刑一年，復經臺灣高等法院於八十二年九月十五日以八十
    二年度上訴字第四八六八號判決駁回上訴，於八十二年十一月十三日判決確定，
    於八十三年十一月三十日縮刑期滿執行完畢；乙○○前因違反槍砲彈藥刀械管制
    條例案件，經本院於八十五年四月十四日以八十五年度竹北簡字第五九號判決判
    處有期徒刑三月，於同年五月六日確定，同年六月十八日易科罰金執行完畢。詎
    二人均仍不知悔改，由甲○○擔任「富勝號」漁船船長，與擔任船員之乙○○、
    許俊雄（另經本院於八十八年八月二十日以八十七年度訴字第六０七號判決判處
    有期徒刑一年四月）共同基於自大陸地區私運逾公告數額之管制物品進入臺灣地
    區之犯意聯絡，在八十八年六月六日晚上六時許，自新竹南寮漁港報關出港，佯
    裝捕魚，實則在同年月七日零時許，航行至新竹外海三十海哩處公海海域之約定
    地點，以不詳之價格向亦具有走私管制物品進入臺灣地區販賣之犯意聯絡之不詳
    姓名、年籍之成年大陸地區漁民數人，共同販入自大陸地區運出逾公告數額之管
    制物品檳榔三十四桶共重達一千七百公斤，並以接駁方式將其搬運至上開「富勝
    號」漁船上，再將魚貨鋪放在檳榔上層加以覆蓋後，藏置於船艙內，而由大陸地
    區共同一次私運進口上開檳榔企圖販售牟利。嗣於八十八年六月七日十五時十分
    許「富勝號」漁船進港卸貨時，由新竹漁港分駐所臨檢時當場查獲，並扣得上開
    檳榔。
二、案經新竹市警察局第一分局報告臺灣新竹地方法院檢察署檢察官偵查起訴。
    理  由
一、訊據被告甲○○、乙○○固不否認在「富勝號」漁船上查扣到檳榔一千七百公斤
    之事實，惟矢口否認有何前揭自大陸地區走私管制物品進入臺灣地區之犯行，辯
    稱：「富勝號」漁船漁具因與一艘不知國籍之鐵殼船發生絞網而毀損，該鐵殼船
    以扣案檳榔及魚貨作為賠償，扣案檳榔並非伊等所購入者云云。經查：
（一）被告二人雖一再辯稱「富勝號」漁船係作業中與鐵殼船發生絞網，惟本院八十
      八年八月二十四日訊問時，被告乙○○稱：「富勝號」漁船已捕獲約一百公斤
      的雜魚，當時作業用了好幾條漁網，可修補的留下，不可修補的就丟入海中（
      見本案卷第三十二頁反面），被告甲○○則稱：絞網前已抓到約三、四百公斤
      的魚貨，當時作業僅用一個網子，其餘則放在船上備用（見本案卷第三十三頁
      反面至第三十四頁），二者所述明顯齟齬，若「富勝號」漁船確實已捕獲魚貨
      ，且當時係因作業中而遭鐵殼船絞網，何以同在「富勝號」漁船上之被告二人
      於本件發生不過二月餘、記憶猶新之時刻，竟就「富勝號」漁船究竟捕獲多少
      魚貨，又使用多少漁網而發生絞網有明顯之歧異？另被告二人關於發生「絞網
      」後如何處理一節，被告乙○○稱伊當時因暈船在船下面休息，發生絞網後，
      被告甲○○叫伊上去商量，伊一開始有與鐵殼船上人員交談，但是伊聽不懂對
      方所講的內容，就由被告甲○○去交涉，且伊因害怕也未陪同被告甲○○一起
      交涉（見本案卷第三十二頁反面至第三十三頁），被告甲○○則稱：伊與鐵殼
      船交涉時，被告乙○○與許俊雄二名船員都在駕駛台未幫忙交涉，且伊也沒有
      要求船員過去幫忙（見本案卷第三十四頁），果如被告甲○○所稱當時係因絞
      網經伊要求，鐵殼船始願意賠償，則同在「富勝號」漁船上之被告乙○○、許
      俊雄於行動並未被控制之情形下，豈有僅在一旁袖手旁觀而完全不加以聲援之
      理？顯見被告等辯稱與鐵殼船發生絞網，純屬虛罔，不過為卸責之詞，不足採
      信。
（二）又被告等航行於茫茫海上，「富勝號」漁船原預定航期為十五天，有漁船進出
      港申請書在卷可查（見偵卷第十三頁），然查該船於八十八年六月六日晚上六
      時許，自新竹漁港報關出港，旋即於翌日凌晨零時許即向該鐵殼船購入扣案檳
      榔，並於同年月日中午十二時許即報關入港，短短不到一日，雙方能於前揭時
      地在海上完成扣案數量龐大之檳榔等接駁、藏放工作，且漁船出海本應以捕魚
      為限，扣案之檳榔又非海上產物，該鐵殼船仍將之搬運至漁艙藏放，顯見該鐵
      殼船係意在販售檳榔，足見被告等係事先與該鐵殼船有所聯繫始能準備妥當而
      依約交貨；至被告等雖辯稱該鐵殼船為不知國籍之船隻，然被告甲○○已自承
      係以中文與鐵殼船上之一名船員交涉，故本件扣案檳榔應係與被告等使用相同
      語言之大陸地區漁船所購入者無疑。
（三）雖然，扣案之檳榔在新竹市警察局第一分局突擊檢查紀錄、臺北關稅局處分書
      上固均記載為「泰國」檳榔，此有新竹市警察局第一分局突擊檢查紀錄、臺北
      關稅處分書附卷足佐（見偵卷第十二頁、本案卷第五十三頁），惟本件係因到
      場查獲之警員即證人魏煥生依查案經驗認為案發時臺灣地區會發生檳榔缺貨情
      形，多數走私案件均是走私「泰國」檳榔，故未將扣案檳榔實際送產地鑑定，
      而逕於突擊檢查紀錄上記載扣案檳榔為「泰國」檳榔，而財政部臺北關稅局即
      依據查獲單位所為之認定而辦理，未對扣案檳榔做查驗工作，已經證人魏煥生
      證述明確（見本案卷第一一二頁），並有財政部臺北關稅局八十九年二月二十
      五日北普法字第八九一０一二九五號函附卷為憑（見本案卷第八０頁），是尚
      不得以突擊檢查紀錄及臺北關稅局處分書上均將扣案檳榔記載為「泰國」檳榔
      即遽以認定扣案之檳榔為「泰國」檳榔。按自大陸地區私運物品進入臺灣地區
      者，以私運物品進口論，適用懲治走私條例規定處斷，該條例第十二條定有明
      文。而行政院依懲治走私條例第二條第四項公告之管制物品項目及其數額丁項
      規定：自淪陷區私運物品進入本國自由地區或自本國自由地區私運物品前往淪
      陷區，其所私運之物品，以管制物品論，除屬於甲項及乙項之物品不限數額外
      ，其餘以私運一項或數項，其總額由海關比照緝獲時之完稅價格計算，超過新
      台幣十萬元或重量達一千公斤者，以管制進出口物品論。查本件扣案之檳榔既
      係被告等向大陸地區之漁船所購入者，業如前述，則扣案之檳榔當係由大陸地
      區漁船自大陸地區所私運者無疑，而扣案之檳榔重達一千七百公斤，有新竹市
      警察局第一分局突擊檢查紀錄、行政院農業委員會委託雲林農會提各機關部隊
      移交緝獲走私物品收據各一紙附卷可證（見偵卷第十二、四十七頁），經查價
      ，完稅價格為新台幣二十七萬八千八百元，有財政部臺北關稅局八十八年八月
      十六日北普緝字第八八一０四八九五號函附卷可稽（見本案卷第二十一頁），
      是本件顯已逾行政院依懲治走私條例第二條第四項公告管制物品項目及其數額
      丁項之管制數額十萬元或重量達一千公斤，應屬同條例第二條第一項之走私物
      品無誤。本件事證明確，被告二人犯行堪以認定，應依法論科。
二、核被告甲○○、乙○○所為均係犯懲治走私條例第二條第一項之私管制物品進口
    罪。被告二人與共犯許俊雄及不詳姓名、年籍之成年大陸地區漁民間，有犯意之
    聯絡及行為之分擔，均為共同正犯。查被告甲○○前因違反懲治走私條例案件，
    經本院於民國八十二年六月十八日以八十二年度訴字第五五一號判決判處有期徒
    刑一年，復經臺灣高等法院於八十二年九月十五日以八十二年度上訴字第四八六
    八號判決駁回上訴，於八十二年十一月十三日判決確定，於八十三年十一月三十
    日縮刑期滿執行完畢；被告乙○○前因違反槍砲彈藥刀械管制條例案件，經本院
    於八十五年四月十四日以八十五年度竹北簡字第五九號判決判處有期徒刑三月，
    於同年五月六日確定，同年六月十八日易科罰金執行完畢，有臺灣高等法院檢察
    署刑案紀錄簡覆表二份在卷為憑（見本案卷第十一至十三頁、第十六頁），於五
    年內再犯本件有期徒刑以上之罪，俱為累犯，均應依刑法第四十七條之規定，加
    重其刑。爰審酌被告二人均素行不良，另被告甲○○已有一次違反懲治走私條例
    案件之前科，既從事船員工作本應腳踏實地的捕魚，卻趁海上查緝之困難，恣意
    將漁船作為犯罪工具，從事與捕魚完全不相干之走私行為，走私檳榔數量龐大，
    且犯後仍飾詞狡辯，未見有何認錯悔改之意，態度不佳等一切情狀，各量處如主
    文所示之刑，以示懲儆。至扣案之檳榔，業經銷燬，有雲林縣農會八十八年八月
    十一日雲農牧字第二八七０號函附卷為憑（見本案卷第二十四頁），亦經臺北關
    稅局沒入，有臺北關稅局處分書（見本案卷第五十三頁），爰不諭知沒收，併此
    敘明。
三、據上論斷，應依刑事訴訟法第二百九十九條第一項前段，懲治走私條例第二條第
    一項、第十一條、第十二條，刑法第十一條、第二十八條、第四十七條，判決如
    主文。
本案經檢察官羅雪梅到庭執行職務。
中      華      民      國    八十九    年      五      月    二十九    日
                              臺灣新竹地方法院刑事第二庭
                                                法    官  黃  美  盈
右正本證明與原本無異。
如不服本判決，應於判決送達後十日內向本院提出上訴狀( 應附繕本 )，上訴於
臺灣高等法院。
                                                書 記 官  呂  聖  儀
中      華      民      國    八十九    年      五      月    二十九    日


司法院資訊處製作；財團法人民間司法改革基金會備份。
